臺灣橋頭地方法院民事判決
110年度橋簡字第1094號
原      告  王寶慶  
訴訟代理人  王鼎翔  
被      告  陳美子  
訴訟代理人  李宏文律師
上列當事人間請求拆除地上物等事件，本院於民國111年4月13日
言詞辯論終結，判決如下：
    主  文
被告應將門牌號碼高雄市○○區○○街○○○巷○○○弄○○號房屋所占用如
附圖所示之編號A、B部分（占用面積分別為零點零九平方公尺、
零點三九平方公尺）拆除，並將該占用空間騰空返還原告。
訴訟費用由被告負擔。
本判決得假執行。但被告如以新臺幣貳仟元為原告預供擔保，免
為假執行。
    事實及理由
一、按不變更訴訟標的，而補充或更正事實上或法律上之陳述者
    ，非為訴之變更或追加，民事訴訟法第256條定有明文。查
    原告起訴時原請求：被告應將坐落於高雄市○○區○○段0000地
    號，如起訴狀附圖所示A部分，面積約為3.14平方公尺之地
    上物拆除後，將土地交還予原告。嗣於訴狀送達後，因本院
    囑託高雄市政府地政局楠梓地政事務所就原告主張被告占用
    之範圍予以測繪，並經該所以民國111年3月1日高市地楠測
    字第11170169400號函檢附111年2月11日土地複丈成果圖（
    即附圖，下同）到院，原告遂依測量結果變更聲明如主文第
    1項所示（見本院卷第145頁）。經核原告既僅依照附圖所示
    之範圍予以特定並變更聲明，自僅屬更正、補充事實上或法
    律上之陳述，而非屬訴之變更，揆諸前揭規定，並無不合，
    應予准許。
二、原告主張：原告為高雄市○○區○○段0000地號土地（下稱原告
    土地）之所有權人，被告為同段1414地號土地（下稱被告土
    地）之所有權人。而被告土地上之門牌號碼高雄市○○區○○街
    00巷00弄00號房屋（所有權人為被告，下稱被告房屋），1
    樓前方有增建遮雨棚，頂樓亦有增建鐵皮屋，但該等部分各
    有無權占用原告土地之情形。為此，依民法第767條、第179
    條規定提起本訴，請求被告應將被告房屋所占用如附圖所示
    之編號A、B部分予以拆除，並將該占用空間遷讓返還原告等
    語。聲明：如主文第1項所示；願供擔保，請准宣告假執行
    。
三、被告則以：對被告房屋如附圖所示之編號A、B部分，有越界
    占用之情形不爭執，也沒有合法占用權源，但1樓遮雨棚占
    用面積不過0.39平方公尺，位置是兩造地界交界之處，原告
    更有在被告搭建之遮雨棚上方重疊搭建遮雨棚，避免雨水從
    中間流到彼此庭院之情形，原告請求拆除，明顯損人不利己
    ，屬權利濫用。另頂樓鐵皮屋占用面積僅0.09平方公尺，範
    圍甚小，沒有影響原告之權利行使，原告請求拆除，同屬權
    利濫用等詞置辯。聲明：原告之訴駁回；如受不利判決，願
    供擔保，請准宣告免為假執行。
四、本院得心證之理由：
㈠、按所有人對於無權占有或侵奪其所有物者，得請求返還之，
    對於妨害其所有權者，得請求除去之，民法第767條第1項前
    、中段定有明文。次按無法律上之原因而受利益，致他人受
    損害者，應返還其利益，民法第179條前段亦已明定。
㈡、原告主張其為原告土地之所有權人，被告為被告土地之所有
    權人，而被告房屋1樓前方有增建遮雨棚，頂樓有增建鐵皮
    屋，但該等部分各有無權占用原告土地之情形等節，已有地
    籍圖謄本、土地、建物登記謄本為證，且為被告所不爭執（
    見本院卷第80頁、第146頁），復經本院囑託高雄市政府地
    政局楠梓地政事務所就被告房屋占用原告土地之面積及範圍
    實施測量後，確認該占用範圍分別如附圖所示之編號A、B部
    分（見本院卷第117至119頁），是原告主張之事實，自堪信
    為真。依此，原告請求被告應將被告房屋占用原告土地部分
    予以拆除，並將該占用空間騰空遷讓返還原告，自屬有據，
    應予准許。
㈢、至被告雖以前詞抗辯原告請求拆除屬權利濫用。然而，被告
    未經原告同意之情形下，本無從就原告土地之全部或任何一
    部進行使用、收益，且被告在附圖所示編號A、B部分增建鐵
    皮屋、遮雨棚，遭原告訴請拆除，亦係其自身侵害原告權益
    所由生，此部分原告適法權利之行使，自難認有何濫用之情
    狀。因此，被告無視自身任意占用原告土地之不當，猶執前
    詞為辯，實無可採。
五、綜上所述，原告依民法第767條第1項前段、中段、第179條
    前段規定，訴請如其聲明第1項所示，屬有理由，應予准許
    。又本件係適用簡易訴訟程序所為被告敗訴之判決，依同法
    第389條第1項第3款規定，應依職權宣告假執行。另被告陳
    明願供擔保，聲請宣告免為假執行，依法尚無不合，爰酌定
    相當之擔保金額宣告。
六、本件事證已臻明確，兩造其餘攻擊防禦方法及證據，核與本
    訴判決之結果不生影響，爰不逐一論列。
七、末以，被告在本院111年4月13日言詞辯論終結以後，雖於同
    年月22日具狀聲請再開辯論，並稱其已將被告房屋占用原告
    土地部分予以拆除，且願意依占用面積之比例負擔訴訟費用
    等語。然而，經本院詢以原告是否同意被告所提負擔訴訟費
    用之和解方案後，原告已明確表示不同意，請法院依法判決
    等詞在案（見本院卷第161頁），而本院審理、判決之事實
    依據，係以言詞辯論終結日作為劃分，被告縱使在言詞辯論
    終結後，有自行僱工將其房屋占用原告土地部分予以拆除，
    亦不影響判決認定之結果，僅係原告事後有無聲請強制執行
    之必要而已。因此，本件事證既已明確，自無再開辯論之必
    要，併此說明。
八、訴訟費用負擔之依據：民事訴訟法第78條。
中　　華　　民　　國　　111 　年　　5 　　月　　5 　　日
    　　　　　　　橋頭簡易庭　法　　　官  楊博欽
以上正本係照原本作成。
如不服本判決，應於送達後20日內，向本院提出上訴狀並表明上
訴理由，如於本判決宣示後送達前提起上訴者，應於判決送達後
20日內補提上訴理由書（須附繕本）。
中　　華　　民　　國　　111 　年　　5 　　月　　5 　　日
      　　　　　　　　　　　　書　記　官  程淑萍